臺灣臺北地方法院刑事判決　　　　　　　　　　　　八十九年度交易字第四二六號
　　公　訴　人　臺灣臺北地方法院檢察署檢察官
　　被　　　告　乙○○
　　選任辯護人　阮慶文律師
右列被告因過失傷害案件，經檢察官提起公訴（八十九年度偵字第一九四四八號），
本院判決如左：
    主  文
乙○○因過失傷害人，處拘役伍拾日，如易科罰金以參佰元折算壹日。
    事  實
一、乙○○於民國八十九年九月十日上午十時三十分許，駕駛車牌號碼Ｌ四－九四四
    二號自用小客車，在臺北縣新店市○○路○段二二一號前道路停車時，本應注意
    停車時應依車輛順行方向緊靠道路右側；且停車向外開啟車門時，應注意行人、
    車輛，並讓其先行規定，而依當時天候陰、日間自然光線、路面乾燥無缺陷、道
    路無障礙及視距良好等情形觀之，又無不能注意之情事，竟併排停車於上揭處所
    慢車道上，且疏未注意行人、車輛，並讓其先行，突然開啟其所駕駛上開車輛之
    左前車門，致由甲○○所騎乘適時在其左後方沿同方向即由新店往碧潭方向慢車
    道直行而來之車牌號碼ＲＧＢ－六○六號輕型機車閃煞不及而撞及其左前車門，
    使甲○○人車倒地，甲○○因此受有右腳挫傷、右腳小趾截肢傷等傷害。乙○○
    於肇事後，在偵查犯罪機關未發覺犯罪前，報警自首其犯罪而接受裁判。
二、案經乙○○警自首暨被害人甲○○訴由臺北縣警察局新店分局報告臺灣臺北地方
    法院檢察署檢察官偵查起訴。
    理  由
一、訊據被告乙○○固不否認因併排停車開啟車門肇事而有右開過失傷害犯行，惟辯
    稱：我下車前確有看清後方來車，那時因甲○○所騎乘機車速度較快，從路口右
    轉到我車這邊約只有一秒鐘，事發後五分鐘內，我就送她去醫院救治，所有醫藥
    費都是我支付，機車也修好，也幫她請領保險給付，她騎機車時穿涼鞋，腳趾暴
    露在外面，是她傷害擴大的原因云云。惟查：
    (一)右揭事實業據告訴人甲○○指述歷歷，並有財團法人天主教耕莘醫院診斷證明
      書、警製之道路交通事故調查表各一紙、現場照片五幀附卷可稽。
    (二)按汽車停車時應依車輛順行方向緊靠道路右側；且停車向外開啟車門時，應注
      意行人、車輛，並讓其先行，道路交通安全規則第一百十二條第一項第十款前
      段、第十五款分別定有明文。經查，被告乙○○於上開時間於肇事地點將上開
      車號自用小客車併排停放在慢車道上，開啟車門時，未注意後方來車，致與甲
      ○○所騎乘之機車發生擦撞等情，業據告訴人甲○○迭於警訊時、檢察官偵查
      中及本院審理中堅指不移，而被告於警訊時亦供承不諱，有訊問筆錄附偵查卷
      （第三頁）可稽，足認被告開啟上開車號自用小客車左前車門時，疏未注意行
      人、車輛，並讓其先行，參以事發當時天氣陰、日間自然光線、路面乾燥、無
      缺陷、道路無障礙及視距良好，又無不能注意之情事，本院因認被告將所駕駛
      汽車併排停車，且竟疏未注意上揭道路交通安全規則規定，突然開啟其左車門
      ，導致在其同向後方騎乘ＲＧＢ－六○六號機車之告訴人甲○○閃煞不及而撞
      上其左車門，其有違反道路交通安全規則第一百十二條第一項第十款前段、第
      十五款規定之行為，而肇致本件交通事故，自不能解免過失責任。參以，本院
      將本件行車事故送請臺灣省臺北縣區車輛行車事故鑑定委員會鑑定，其鑑定意
      見亦認為：「一、乙○○駕駛自小客車違規併排停車且開啟車門未注意後方來
      車為肇事原因。二、甲○○駕駛輕機車無肇事原因」等語，有鑑定意見書一份
      在卷可考。而告訴人甲○○確因本件車禍而受有傷害，已如上述，則被告乙○
      ○之過失與告訴人所受之傷害間確有相當因果關係。
    綜上所述，被告所為上開辯解，顯係卸責之詞，本件事證明確，被告過失傷害犯
    行堪以認定，應依法論科。
二、核被告乙○○所為，係犯刑法第二百八十四條第一項前段之過失傷害罪。查被告
    於偵查犯罪機關發覺犯罪前電話報警，並主動向前往處理之員警承認為肇事人而
    接受裁判，有臺北縣警察局新店分局九十年九月二十七日（九○）北警店刑字第
    二八五六五號函附自首調查表存卷可證，合於自首之要件，依刑法第六十二條前
    段規定減輕其刑。爰審酌被告之品行、犯罪之手段、所生之危害及其犯罪後之態
    度等一切情狀，量處如主文所示之刑，並諭知易科罰金之折算標準。又被告犯罪
    後，刑法第四十一條第一項之規定，業於九十年一月十日修正，犯最重本刑為五
    年以下有期徒刑以下之罪，而受六個月以下有期徒刑或拘役之宣告，因身體、教
    育、職業、家庭之關係或其他正當事由，執行顯有困難者得易科罰金，並自同年
    一月十二日生效，爰依刑法第二條第一項前段規定，適用修正後裁判時之規定並
    諭知易科罰金之折算標準。
據上論斷，應依刑事訴訟法第二百九十九條第一項前段，刑法第二條第一項前段、第
二百八十四條第一項前段、第六十二條前段、第四十一條第一項前段，罰金罰鍰提高
標準條例第一條前段、第二條，判決如主文。
本案經檢察官丙○○到庭執行職務
中      華      民      國      九十一    年    五      月    二十二    日
          臺灣臺北地方法院交通法庭
                                          法  官  曾  啟   謀
右正本證明與原本無異。
如不服本判決應於送達後十日內向本院提出上訴狀
                                          書記官  謝  韻   華
中      華      民      國      九十一    年    五      月    二十二    日
附錄本案論罪科刑法條全文
刑法第二百八十四條第一項
刑法第二百八十四條
一因過失傷害人者，處六月以下有期徒刑，拘役或五百元以下罰金。致重傷者，處一
　年以下有期徒刑，拘役或五百元以下罰金。
二從事業務之人，因業務上之過失傷害人者，處一年以下有期徒刑、拘役或一千元以
　下罰金。致重傷者，處三年以下有期徒刑，拘役或二千元以下罰金。
